【裁判字號】    95,簡上,148
【裁判日期】    951114
【裁判案由】    違反農藥管理法
【裁判全文】
臺灣臺北地方法院刑事判決             95年度簡上字第148號
上  訴  人
即  被  告  青山貿易有限公司
兼  代表人  甲○○
                    樓
上列上訴人即被告因違反農藥管理法案件，不服本院刑事庭於民
國95年5月30日所為94年度簡字第2409號第一審刑事簡易判決（
聲請簡易判決處刑案號：臺灣臺北地方法院檢察署94年度偵字第
2118號），提起上訴，本院管轄之第二審合議庭判決如下：
    主  文
上訴駁回。
    事  實
一、甲○○係設於臺北市中山區○○○路○段51號之3「青山貿易
    有限公司」（以下簡稱青山公司）負責人，於民國93年3、4
    月間執行業務時，明知依該公司所持有由行政院農業委員會
    核發之「農業原進字第0170號」輸入三氯松農藥原體許可證
    ，受核准輸入之國外原製造工廠名稱係「Jin Hung Fine ch
    emicals Co., Ltd.」，地址為Seoul,Korea（韓國），嗣經
    核准變更原製造工廠名稱為「Sae Ryung Chemicals Co.,
    Ltd.」，地址為「543-6, KAJWA3-DONG, SEO-KU, INCHEON,
    KOREA」，倘青山公司輸入非許可證所載國外原製造廠商製
    造之三氯松原體，則該等農藥即屬未經核准輸入之偽農藥。
    又農藥原體之輸入，限由農藥製造業者申請，而青山公司之
    營業項目不包括農藥製造，青山公司乃於93年3月26日，與
    農藥製造業者「東和化學企業股份有限公司」（下稱東和公
    司，址設臺北市○○○路○段236巷31號7樓）簽立代辦進口
    合約書，委託不知情之東和公司代為辦理向「農業原進字第
    0170號」農藥許可證之原國外製造廠商「Sae Ryung Chemic
    als Co.,Ltd.」進口12,600公斤，總金額美金27,720元之三
    氯松原體（Trichlorfon 95% Tech）360桶之報運進口手續
    ，東和公司乃於同年4月16日委由不知情之協利報關行向財
    政部基隆關稅局五堵分局報運進口韓國產製三氯松95%農藥
    原體1批（報單批號第AW/93/1898/6819號）計360桶，惟實
    際上一切進口事宜仍由青山公司自行聯絡國外製造廠商。詎
    甲○○明知青山公司實際上所輸入三氯松農藥原體係來自「
    中國大陸」，而非「農業原進字第0170號」農藥許可證核准
    之原國外製造廠商「Sae Ryung Chemicals Co.,Ltd.」，仍
    予以輸入，嗣經財政部基隆關稅局查核發現上開貨品非原廠
    包裝，且發票簽署格式與前另案（AA/93/ 2233/0001，賣方
    同為「Sae Ryung Cemicals Co., Ltd.」）不同，原產地及
    製造商存疑，經查核結果，確認上開農藥原體實際到貨原產
    地為「中國大陸」，與「農業原進字第0170號」農藥許可證
    所載國外原製造工廠不符，係屬輸入偽農業，並通知東和公
    司負責人張英隆到場說明後，始悉上情，且扣得青山公司所
    有之偽農藥三氯松（Trichlorfon 95% Tech）360桶（下稱
    系爭貨物）。
二、案經臺北市政府移送臺灣臺北地方法院檢察署檢察官偵查而
    聲請以簡易判決處刑。
    理  由
一、訊據上訴人即被告甲○○固坦承係上訴人即被告青山公司之
    負責人，且上開三氯松（Trichlorfon 95% Tech）農藥原體
    係其代表被告青山公司，委由東和公司輸入之事實，惟矢口
    否認有何違反農藥管理法之犯行，辯稱：該批三氯松確係向
    韓國廠商「Sae Ryung Chemicals Co.,Ltd.」訂購，倘該批
    三氯松來自大陸，可能是「Sae Ryung Chemicals Co.,Ltd.
    」委託他廠加工或採購，再以出口，被告甲○○及所經營青
    山公司事前無從得知云云。經查：
  (一)青山公司領有行政院農業委員會所核發之「農藥原進字第01
    70號」農藥許可證，受核准輸入國外原製造工廠「Jin Hung
    Fine chemicals Co.,Ltd.」製造之三氯松農藥原體，嗣核准
    變更登記原製造工廠名稱為「Sae Ryung ChemicalsCo.,Ltd.
    」，地址為「543-6,KAJWA3-DO NG,SEO-KU,INCHEON,KOREA
    」，有上開農藥許可證影本附卷可憑（見偵查卷第17頁及其
    反面）。又因農藥管理法第18條規定，農藥原體之輸入，限
    由農藥製造業者申請，而青山公司之營業項目並不包括農藥
    製造，被告甲○○乃於93年3月26日委由東和公司代辦報運
    進口手續，東和公司遂於93年4月16日委由協利報關行向財
    政部基隆關稅局報運進口韓國「Sae Ryung Chemicals Co.,
    Ltd.」工廠製造之Trichlorfon 95% Tech（農藥原體「三氯
    松」）乙批（報單第AW/93/1898/6819號）計360桶，業據被
    告甲○○自白在卷，核與證人東和公司負責人張英隆證述情
    節相符，並有青山公司基本資料查詢、進口報單及青山公司
    與東和公司於90年3月26日簽立之代辦進口合約書附卷可按
    （見偵查卷第109頁、第3頁、第126頁）。
  (二)嗣系爭貨物經財政部基隆關稅局查驗結果，製造商、產地皆
    有存疑，因東和公司僅以韓國「Sae Ryung Chemicals Co.,
    Ltd.」公司之電傳函及韓國RURAL DEVLOPMENT ADMINISTRAT
    ION於西元2002年3月22日出具該公司有生產「三氯松」原體
    之證明等資料予基隆關稅局，迴避提供相關足以證明其產地
    之文件，經該局比較相同製造商出具之發票及生產性質相近
    貨物包裝情形，發現仍有下列疑點：「(一)本案進口人所附商
    業發票，其表頭、內容排列方式與負責人簽署等全然與另案
    同為韓國「Sae Ryung Chemicals Co.,Ltd.」公司於西元
    2004年4月14日開立之commercial invoice NO.SRC-0000000
    不同。(二)本案實到貨物之包裝規格為35Kgs/Paper Drun與該
    韓國原廠型錄登載Trichlorfon tech出廠包裝規格為100Kgs
    /Steel Drum不同，且另案（發票號碼為SRC-0000000）之包
    裝紙桶（規格為50Kgs/ Paper Drum）與本案有別，又本案
    包裝紙桶封品未見任何「塑膠插梢」，該另案貨物包裝紙桶
    口則有「塑膠插梢」，諸此現象顯非該兩批貨物似非同一工
    廠所生產。(三)本案實到貨物明確標示有出廠batch no.另案
    （發票號碼為SRC-0000000者）貨物則無此標示，按同一工
    廠生產貨品性質相近之貨物，部分有批號，部分則無，不合
    常理，兩批貨物極可能分屬不同廠商所生產，本案貨物似涉
    有虛報製造商情事」，有財政部基隆關稅局93年5月21日基
    普機字第0931004616號函在卷可參（見偵查卷第53頁至第55
    頁）。且查青山公司所輸入之系爭貨物係由大華海通股份有
    限公司代理新加坡宏海箱運集團公司搭載YT VENUS輪第VN
    366航次，貨單號碼：CB0000000、貨櫃號碼：GLDU0000000
    號20呎貨櫃1只輸入臺灣，而依大華海通股份有限公司出具
    之運通有限公司所提供該貨櫃動態及航程表，GLDU0000000
    號載貨證券記載上開貨櫃之裝貨港係「大陸上海」，另依龍
    耀運通有限公司所提供該貨櫃動態及航程表，GLDU0000000
    號貨櫃係於93年4月9日在上海裝船，同年月12日在香港轉船
    ，同年月15日抵達基隆，至於韓國「SAE RYUNG CHEMICALS
    CO.,LTD.」公司於93年4月4日確有租用船名PACAQUILA（非
    提貨單所示之PACAGUILA），載運前往香港之貨櫃，但經查
    所載運之貨櫃清單中並無編號GLDU0000000號之20呎貨櫃等
    情，業據證人即財政部基隆關稅局機動巡查隊稽核人員乙○
    ○於偵查及本院審理中結證明確，並有大華海通股份有限公
    司93年7月9日華字第930038號函及所附載貨證券、龍耀運通
    有限公司出具之貨櫃動態及航程表、提貨單及駐韓國代表處
    經濟組93年6月9日韓經字第09300609102號函在卷可憑（見
    偵查卷第44- 48頁、第74頁、第51頁）。是以被告所輸入之
    物品，包裝規格與該韓國原廠型錄登載不符，且係於大陸上
    海裝船，再參酌本案經駐韓國代表處經濟組數洽韓國「Sae
    Ryung Chemic als Co.,Ltd.」工廠，請其提供相關生產及
    出口之佐證資料，惟據該公司負責業務之徐氏告稱，實無法
    確認是否為該公司產品，此有駐韓國代表處經濟組93年6月9
    日韓經字第0930 0609052號函在卷可稽（見偵查卷第52 頁
    ），足認系爭貨物確非來自韓國「Sae Ryung Chemicals Co
    .,Ltd. 」公司生產，要無疑義。
  (三)按農藥管理法第11條規定：「農藥非經申請中央主管機關檢
    驗合格，核准登記發給許可證，不得製造、加工或輸入。」
    是農藥需經中央主管機關檢驗合格、核准登記及取得中央主
    管機關核發之農藥許可證，始得製造、加工或輸入；又依同
    法第13條第1、2項規定：「農藥許可證應記載左列事項：一
    、許可證字號、登記年月日及有效期間。二、製造業或販賣
    業者姓名或名稱及住所。三、農藥種類、名稱、理化性狀、
    有效成分及其他成分之種類及含量。四、農藥使用方法及其
    範圍。五、其他有關農藥應行登記事項。前項記載事項，非
    經主管機關核准，不得變更。」足見製造、加工或輸入之農
    藥，應與中央主管機關核發之農藥許可證記載事項完全相符
    ，始得為之，且非經主管機關核准，不得任意變更許可證記
    載事項。由上開法條規定可知，凡未取得中央主管機關核發
    之農藥許可證而製造、加工或輸入之農藥，即屬同法第6條
    第1款所稱之「未經核准擅自製造、加工或輸入者」之偽農
    藥，要無疑義。被告提出之「農藥原進字第0170號」農藥許
    可證，載明受核准輸入國外原製造工廠「Jin Hung Fine ch
    emicals Co.,Ltd.」製造之三氯松農藥原體，嗣核准變更登
    記原製造工廠名稱為「Sae Ryung Chemicals Co.,Ltd.」，
    地址為「543-6, KAJWA3-DO NG, SEO-KU,INCHEON, KOREA」
    ，已如前述，是被告青山公司僅能自韓國「Sae Ryung Chem
    icals Co.,Ltd.」輸入三氯松農藥原體，倘自該許可證核准
    原製造廠商以外之廠商輸入，該即屬輸入偽農藥。而本案被
    告甲○○代表青山公司自「中國大陸上海」輸入三氯松農藥
    原體，即係自非屬「農藥原進字第0170號」農藥許可證核准
    輸入之原製造廠商輸入農藥原體，則被告甲○○及所經營之
    青山公司輸入該等農藥原體，即屬輸入偽農藥。
  (四)被告雖辯稱：倘該批三氯松來自大陸，可能是「SAE RYUNG
    CHEMICALS CO.,LTD.」委託他廠加工或採購，再以出口，被
    告甲○○及青山公司無從事前得知云云。然查：證人即東和
    公司代表張英隆於偵查中結證稱：進口原體是有可能向許可
    證上所核准的國外製造廠以外的廠商購買，東和公司進口農
    藥原體時，會在信用狀上要求對方附上產地證明及成分分析
    證明，這做出來的成品才有保障等語（見偵查卷第123頁）
    ，而被告青山公司身為許可證之持有人，並為農藥之製造商
    ，對於進口貨品之名稱、廠牌、產地等理應特別審慎注意，
    然被告甲○○代表青山公司委託東和公司代為進口該批農藥
    原體時，特別於代辦進口合約書第10條載明：「開狀時請不
    要要求分析證明（Certificate ofAnalysis）、產地證明（
    Certificate of Origin）及受益人寄一份文件給L/C申請人
    」（見偵查卷第126頁）等語，顯有規避之意。又被告甲○
    ○坦承系爭貨物進口事宜均由其處理，而系爭貨物貨櫃係於
    93年4月9日在上海裝船，同年月12日在香港轉船，同年月15
    日抵達基隆，然依東和公司提供之系爭貨物發票、提貨單、
    貨櫃動態及進口報單（見偵查卷第63頁、第74頁、第77-79
    頁），東和公司申報代辦進口系爭貨物之流程則為同年月4
    日起運自韓國釜山，顯有不實，復參酌該物品確非來自韓國
    「Sae Ryung Chemicals Co.,Ltd.」公司生產，前已述及，
    衡情韓國「Sae Ryung Chemic als Co.,Ltd.」公司並無出
    售非本身公司生產之貨品並虛報不實裝船資料之理。足見被
    告應係明知該批農藥原體非出自農藥許可證所載國外原製造
    廠商鋌而走險輸入甚明，上開所辯，尚難採信。被告嗣另以
    產地證明及成分分析證明非進口貨物必備文件等語置辯，亦
    係事後卸責之詞，不足採信。
  (五)綜上，被告明知其經營之青山公司所輸入之三氯松農藥原體
    ，非來自「農藥原進字第0170號」農藥許可證登記核准之韓
    國廠商，猶未經核准，委託不知情之東和公司代辦報運輸入
    該三氯松農藥原體手續，擅自輸入國內，其有犯罪故意，灼
    然甚明。從而，本件事證明確，被告犯行堪以認定。
二、被告行為後，刑法業於94年2月2日修正公布部分條文，並於
    92年7月1日施行。依修正後刑法第2條第1項規定：「行為後
    法律有變更者，適用行為時之法律。但行為後之法律有利於
    行為人者，適用最有利於行為人之法律。」，此條規定與刑
    法第1條罪刑法定主義契合，係規範行為後法律變更所生新
    舊法律比較適用之準據，是刑法第2條本身雖經修正，尚無
    比較新舊法之問題，應一律適用裁判時之現行刑法第2條，
    以決定適用之刑罰法律，先予敘明。又以本次刑法修正之比
    較新舊法，應就罪刑有關之一切情形，綜其全部罪刑之結果
    而為比較，最高法院95年5月23日著有95年度第8次刑庭會議
    決議可資參照。經查：
  (一)農藥管理法第43條之罪，其法定刑為「3年以下有期徒刑，
    得併科5萬元以下罰金。」，依被告行為時即修正前刑法第
    33 條第5款規定，罰金最低額為銀元1元，按現行法規所定
    貨幣單位折算新臺幣條例第2條折算為新臺幣之結果，前揭
    罪名之罰金刑即為處銀元1元即新臺幣3元以上、新臺幣15萬
    元以下罰金；惟修正後刑法第33條第5款就罰金刑規定為「
    新臺幣1千元以上，以百元計算之。」顯已將罰金刑之最低
    額提高為新臺幣1千元以上。經比較上述新舊法之結果，應
    以被告行為時之舊法對其較為有利。
  (二)被告行為時之刑法第41條第1項前段規定：「犯最重本刑為5
    年以下有期徒刑以下之刑之罪，而受6個月以下有期徒刑或
    拘役之宣告，因身體、教育、職業、家庭之關係或其他正當
    事由，執行顯有困難者，得以（銀元）1元以上3元以下折算
    1日，易科罰金。」。又被告行為時之易科罰金折算標準，
    依修正前罰金罰鍰提高標準條例第2條規定（現已刪除），
    就其原定數額提高為一百倍折算1日，是本件被告行為時之
    易科罰金折算標準，應以銀元3百元至1百元折算1日，經折
    算為新臺幣後，應以新臺幣9百元至3百元折算為1日。惟被
    告行為後新法第41條第1項前段修正為：「犯最重本刑為5年
    以下有期徒刑以下之刑之罪，而受6個月以下有期徒刑或拘
    役之宣告者，得以新臺幣1千元、2千元或3千元折算1日，易
    科罰金。」。比較修正前後之易科罰金折算標準，以修正前
    之規定較有利於被告。
  (三)綜合上述各條文修正前、後之比較，以被告行為時即95年7
    月1日修正施行前之刑法，較有利於被告，自應依修正後刑
    法第2條第1項前段規定，適用修正前刑法之相關規定及罰金
    罰鍰提高標準條例第2條之規定，予以論處。
三、核被告甲○○所為，係犯農藥管理法第43條第1項之輸入偽
    農藥罪；被告青山公司係犯同法第47條之罪，應依同法第43
    條第1項之罰金刑論科。原審以被告犯行明確，適用刑事訴
    訟法第449條第1項、第3項，農藥管理法第43條第1項、第47
    條，刑法第11條前段、（修正前）刑法第41條第1項前段，
    （修正前）罰金罰鍰提高標準條例第2條規定，並審酌被告
    甲○○經營農藥販賣事業，理應遵守政府法令，加強農藥管
    理，以防止農藥危害，乃擅自從大陸上海輸入360桶之三氯
    松農藥原體，破壞主管機關對於農藥之管理，而有危害國民
    性命、健康之虞，及其犯罪後飾詞否認犯行，足見犯後態度
    不佳等一切情狀，量處被告甲○○有期徒刑3月，被告青山
    公司科以罰金30,000元，併諭知被告甲○○所處有期徒刑3
    月，如易科罰金以銀元300元折算1日之標準，復依刑事訴訟
    法第450條第1項、農藥管理法第53條第1項、（修正前）刑
    法第38條第1項第3款之規定，宣告沒收系爭貨物，經核其認
    事用法，並無違誤，量刑亦屬妥當。至原判決雖未及比較適
    用新舊法，但本案上訴後，經比較結果仍以舊法有利於行為
    人，則原判決適用行為時法，即無不當，並無撤銷之事由。
    被告以上述理由，提起上訴，指摘原判決認事用法不當，並
    無理由，應予駁回。
據上論斷，應依刑事訴訟法第455條之1第1項、第3項、第368 條
，判決如主文。
本案經檢察官黃紋綦到庭執行職務
中    華    民    國    95    年    11    月    14    日
                  刑事第三庭  審判長法  官  黃雅芬
                                    法  官  王幸華
                                    法  官  胡宗淦
上正本證明與原本無異。
不得上訴。
                                    書記官  張耀鴻
中    華    民    國    95    年    11    月    14    日
附錄法條：
農藥管理法第43條
(罰則 (一) )
製造、加工或輸入偽農藥者，處 3 年以下有期徒刑，得併科 5
萬元以下罰金。
前項之未遂犯罰之。


司法院資訊處製作；財團法人民間司法改革基金會備份。
